【裁判字號】    98,台上,1590
【裁判日期】    980827
【裁判案由】    給付貨款等
【裁判全文】
最高法院民事判決            九十八年度台上字第一五九○號
上  訴  人  亨輯電子科技有限公司
法定代理人  甲○○
訴訟代理人  王元勳律師
            李怡欣律師
被 上訴 人  三穎科技股份有限公司
法定代理人  乙○○
上列當事人間請求給付貨款等事件，上訴人對於中華民國九十八
年四月十四日台灣高等法院第二審判決（九十六年度上字第六八
○號），提起上訴，本院判決如下：
    主  文
原判決關於駁回上訴人其餘上訴及該訴訟費用部分廢棄，發回台
灣高等法院。
    理  由
本件被上訴人主張：兩造於民國九十一年八月十九日簽訂「台灣
地區內銷代理合約」（下稱系爭代理合約），約定由上訴人擔任
伊在台灣地區之內銷代理商。上訴人依約支付伊產品開發費用新
台幣（下同）六十萬元作為押金，並於同年十二月九日向伊訂購
15GPSKD型液晶顯示器二百台及17GPSKD型液晶顯示器一百台（以
下合稱系爭產品），價金含稅合計為一百三十四萬零八百五十元
（下稱系爭採購合約），伊已於九十一年十二月二十六日依上訴
人指示之地點交貨。另上訴人向伊採購15GPH 型樣品機一台，價
金含稅為四千二百九十一元，亦已於九十一年十二月六日受領，
合計上訴人應給付伊貨款一百三十四萬五千一百四十一元，屢經
催告，迄仍拒絕給付，乃於九十二年五月五日終止系爭代理合約
，爰依買賣之法律關係，求為命上訴人如數給付，並加計法定遲
延利息之判決（一審就本訴部分為上訴人敗訴之判決，判命上訴
人應給付被上訴人一百三十四萬五千一百四十一元本息；就反訴
部分為上訴人部分敗訴之判決，上訴人就其敗訴部分提起第二審
上訴。原審就反訴部分判命被上訴人應給付上訴人三十萬元本息
，並駁回上訴人其餘上訴，被上訴人未聲明不服，上訴人就其敗
訴部分聲明不服，提起第三審上訴）。
上訴人則以：兩造簽訂系爭代理合約，限制由伊獨家專賣之地域
，被上訴人即須保障伊在代理地區內之銷售權利，除負有不競業
及不再授權他人經銷之義務外，更應於簽約前告知伊有關代理產
品之銷售狀況，及於簽約後禁止或限制其他廠商銷售代理產品。
惟伊於簽約後，陸續在網路上發現有其他廠商亦販售相同產品，
被上訴人已影響伊所應享有之市場競爭地位及所應獲取之利益，
亦違反系爭代理合約之從給付義務，而構成不完全給付。另被上
訴人對於系爭產品負有維修及售後保固責任，而被上訴人所交付
之系爭產品不符合檢驗標準，且具有雪花斑點、斜紋干擾、頻道
收視不良、電視遙控距離不足及遙控器使用之偏向角度太小等瑕
疵，伊請求被上訴人修復或退換貨，亦未獲置理，乃於九十二年
十月二十二日解除系爭代理合約及其後個別之買賣契約（含系爭
採購合約），被上訴人自不得請求伊給付貨款等語，資為抗辯。
並提起反訴主張：被上訴人違約私自銷售或委由其他經銷店販售
代理產品，損及伊之利益，甚至以低價格銷售，損害伊之商譽，
自得請求被上訴人賠償六十萬元。又因被上訴人違反系爭代理合
約，致無法繼續合作，伊已向被上訴人解除系爭採購合約，被上
訴人應返還六十萬元押金等語，求為命被上訴人給付一百二十萬
元本息之判決。
原審維持第一審就本訴部分所為命上訴人給付一百三十四萬五千
一百四十一元本息，及就反訴部分請求被上訴人給付超過三十萬
元本息，所為上訴人敗訴之判決，駁回其上訴，無非以：參諸系
爭代理合約第二條關於「代理地區」及第三條關於「限制條款」
第一項約定內容，上訴人主張被上訴人對上訴人負有競業禁止及
獨家授權代理義務，應屬可取。又依訴外人竑豫科技股份有限公
司（下稱竑豫公司）之訂購單、統一發票、送貨憑單及付款支票
所示，上訴人固於九十一年九月及十二月間自竑豫公司購得被上
訴人生產之15GP型產品及18GP型產品。惟查竑豫公司於九十一年
四月二十六日向訴外人信竑電子有限公司（下稱信竑公司）採購
18GP型產品一百八十台，信竑公司則轉向被上訴人購買該產品套
件，並另行採購顯示螢幕後自行組裝，再將成品出貨予竑豫公司
；竑豫公司另於九十一年六月七日向信竑公司購買15GP型產品一
百九十五台，亦有採購單及統一發票可證。又參酌證人洪明煥及
吳文平之證述情節，足證上訴人購得上開產品，係竑豫公司先向
信竑公司所買，而信竑公司所出售上開產品則係於與被上訴人之
代理合約期間，向被上訴人購買之代理產品庫存，是上訴人執此
主張被上訴人於系爭代理合約期間內違約將代理產品交由其他廠
商販賣云云，尚不足取。又依通常交易情形，於代理合約有效期
間內所購買之代理產品，未必均能於該期間內銷售完畢，往往於
合約期滿後仍就庫存之產品繼續販賣，此項交易情形應為上訴人
所知悉且能預見，不能執此主張被上訴人違反獨家授權代理義務
。又系爭產品與隨機抽取十五吋及十七吋液晶顯示器成品，重新
組裝後，囑託財團法人台灣電子檢驗中心進行電磁相容型式檢驗
結果，關於15GP型產品部分，就「輻射干擾場強檢驗」部分，二
十九項測試項目中除一項不符合外，其餘二十八項均符合標準。
關於17GP型產品部分：就「輻射干擾場強檢驗」部分，二十九項
測試項目中除三項不符合外，其餘二十六項均符合標準，其餘檢
驗測試項目全部符合標準，此有測試報告可稽。惟參上開檢驗中
心九十六年（九六）台電檢磁一字第一號函覆內容，足見上開送
驗產品與上訴人所指系爭產品所具頻道收視不良、畫面有雪花斑
點及斜紋干擾之瑕疵間，並無因果關係。又系爭產品係屬電子產
品，自九十一年十二月二十六日交付予上訴人後，迄於九十五年
十月間送請檢驗之日止，已閒置長達四年，於此期間未經校正，
自難維持與最初交貨時相同品質，是尚不能僅憑上開送鑑產品部
分項目不符合檢測標準，即謂系爭產品不符合交貨當時之檢驗標
準，而有瑕疵。且參經濟部標準檢驗局於九十七年經標三字第○
九七三○○○一一一○號及九十五年經標三字第○九五三○○○
四六八○號函示內容，益證系爭產品於九十一年間出售予上訴人
時，並不受CNS13438檢驗標準所規範。是上訴人猶主張系爭產品
經檢驗結果不符合檢驗標準，具有瑕疵云云，並不足取。再據證
人吳文平證述情節，亦難認上訴人所購買系爭產品經組裝完成後
具有頻道收視不良、畫面有雪花斑點及斜紋干擾等瑕疵。另依系
爭代理合約之約定，被上訴人並未限定系爭產品須使用特定廠牌
之液晶面板；又上訴人之採購單上固均註明：「FOR AU PANEL」
（AU PANEL指友達公司）字樣，惟採購單係由上訴人製作而用以
向被上訴人進行採購，故尚難依上開記載而謂係被上訴人指定上
訴人使用友達公司所生產之液晶面板。則上訴人主張解除系爭代
理合約及系爭採購合約，並請求被上訴人給付六十萬元損害賠償
，自屬無據。被上訴人已將系爭產品交付上訴人，然上訴人迄未
給付，是被上訴人主張上訴人違約，終止系爭代理合約，並請求
上訴人給付貨款一百三十四萬五千一百四十一元，及加計法定遲
延利息，自屬有據。又被上訴人所收受之六十萬元押金，尚未返
還予上訴人，系爭代理合約既經被上訴人依約終止，依系爭代理
合約附件一第六條約定，被上訴人自應返還三十萬元押金予上訴
人。綜上，被上訴人本訴請求上訴人給付一百三十四萬五千一百
四十一元本息，及上訴人反訴請求被上訴人給付三十萬元本息，
均屬有理，應併准許；其逾此範圍之請求，即屬無據，不應准許
等詞，為其判斷之基礎。
惟查上訴人抗辯伊於九十一年九月及十二月間分別向竑豫公司購
得被上訴人之系爭產品，被上訴人迄未提出其與竑豫公司就系爭
產品之相關合約文件，足見被上訴人於與伊訂約後，仍有繼續將
系爭產品販售其他經銷商云云，並提出訂購單、統一發票、送貨
憑單及付款支票為證（原審卷一九九、二五七頁、一審卷（一）
八二至八七頁），原審既認被上訴人對上訴人負有競業禁止及獨
家授權代理義務，觀諸系爭代理合約係於九十一年八月十九日訂
立，期限二年，且證人洪明煥亦證稱（竑豫公司）有向被上訴人
購買同型產品，時間從九十一年六、七月至九十二年年中等語，
原審亦曾於九十七年六月二十七日準備程序時，命被上訴人提出
與竑豫公司間之買賣資料（一審卷（一）一五九頁、原審卷一八
三頁），原審就上訴人前開重要防禦方法，未於判決理由項下說
明上開證據不再調查審認之理由，遽以上開情詞，為不利上訴人
之判斷，已有判決不備理由之違誤。其次，按解釋意思表示，固
應探求當事人真意，不得拘泥於所用之辭句，但契約之文字已表
示當事人之真意，無需別事探求者，即不得反捨契約文字而為曲
解。查被上訴人係依買賣之法律關係而為請求，觀諸被上訴人所
提出請求貸款之上訴人採購單上不論產品編號15GPSKD或17GPSKD
均已註明：「FOR AU PANEL」（即友達公司），並於備註欄一亦
註記：SKD全套（FOR AU PANEL 與前交貨同）等語（一審卷（一
）八頁），於此情形，倘被上訴人所交付之系爭產品，與友達公
司製造之液晶面板無法相容，能否謂被上訴人已依債之本旨履行
契約，非無疑義。究竟被上訴人以前交貨規格為何？被上訴人交
付系爭產品，是否符合上開採購單所載條件？自待釐清。再者，
按法院依調查證據之結果，雖得依自由心證，判斷事實之真偽，
但其所為之判斷如與經驗法則不符時，即屬於法有違。經遍查全
卷，並無信竑公司與被上訴人間有代理關係之卷證資料，且信竑
公司之負責人吳文平亦未證稱有代理產品庫存事宜，原審未遑調
查審認，遽以信竑公司所出售產品係於與被上訴人之代理合約期
間，向被上訴人購買之代理產品庫存云云，遽為上訴人不利之認
定，亦有認定事實未憑證據之違法。上訴意旨，指摘原判決其敗
訴部分為不當，求予廢棄，非無理由。
據上論結，本件上訴為有理由。依民事訴訟法第四百七十七條第
一項、第四百七十八條第二項，判決如主文。
中    華    民    國  九十八  年    八    月  二十七  日
                      最高法院民事第四庭
                          審判長法官  劉  延  村
                                法官  許  澍  林
                                法官  黃  秀  得
                                法官  許  正  順
                                法官  魏  大  喨
      本件正本證明與原本無異
                                      書  記  官
中    華    民    國  九十八  年    九    月    八    日
                                                     m


司法院資訊處製作；財團法人民間司法改革基金會備份。
